臺灣桃園地方法院小額民事判決　　　 110年度桃小字第1304號

原　　　告　林玉琴　
被　　　告　江家瑜　

上列當事人間請求返還押租金事件，本院於民國110 年11月18日
言詞辯論終結，判決如下：
    主    文
原告之訴駁回。
訴訟費用新臺幣1,000元由原告負擔。
    事實及理由
一、原告主張：原告與被告於民國109 年10月簽訂租賃契約（下
    稱系爭租約），約定自109 年11月1 日起承租被告位於桃園
    市八德區介壽路2 段287 巷1 樓（下稱系爭房屋），每月租
    金新臺幣（下同）9,000 元，已繳納押租金18,000元予原告
    。因原告為身心障礙人士，故於簽約當時與被告約定，如原
    告向桃園市八德區公所申請中低收入戶之補助遭駁回，原告
    即可終止系爭租約，且不需依系爭租約賠償1 個月租金；而
    原告於109 年12月中旬收到桃園市八德區公所駁回原告中低
    收入戶申請之函文後，於110 年2 月15日至被告家中告知被
    告欲終止租約，並將系爭房屋鑰匙交還被告，被告同意終止
    系爭租約並收下鑰匙，然原告請求被告返還18,000元押租金
    時，遭被告拒絕，原告就110 年1 月份之租金亦有繳納，被
    告不應以押租金扣抵，爰依民法第179 條之規定提起本件訴
    訟等語，並聲明：被告應給付原告18,000元，及自起訴狀繕
    本送達翌日起至清償日止，按年息5 ％計算之利息。
二、被告則以：兩造簽立契約時，並未約定如原告向桃園市八德
    區公所申請中低收入戶之補助遭駁回，終止租約時得不扣押
    租金，依照兩造租約，中途解約就是要扣1 個月押租金，且
    原告110 年1 月份之租金亦未繳納，所以兩個月的押租金都
    扣掉等語，資為抗辯，並聲明：原告之訴駁回。
三、原告主張其為身心障礙人士，其與被告於109 年10月簽訂系
    爭租約，約定自109 年11月1 日起承租系爭房屋，每月租金
    9,000 元，已繳納押租金18,000元予原告，原告向桃園市八
    德區公所申請中低收入戶之補助遭駁回等節，業據其提出身
    心障礙證明、桃園市八德區公所109 年12月14日桃市德社字
    第1090042302號函為證（見本院卷第8 至9 頁），並有桃園
    市八德區公所110 年9 月14日桃市德社字第1100033301號函
    所附之房屋租賃契約書在卷可佐（見本院卷第40頁至第46頁
    ），且為被告所不爭執，是此部分之事實堪信為真實。
四、得心證之理由：
    本件原告請求被告返還押租金18,000元，被告則以上揭情詞
    置辯。故本件所應審究者為原告有無被告所辯得抵銷押租金
    之情事？如有，扣抵後，原告得向被告請求之金額為何？茲
    論述如下：
  ■怮魒t爭租約第18條第1 項約定：「特約應受強制執行之事項
    ：■荅硫豱褻﹞漱A方（即原告）若擬提前遷離他處時，乙方
    應賠償甲方（即被告）一個月租金，乙方絕無異議」。次按
    當事人主張有利於己之事實者，就其事實有舉證之責任，但
    法律別有規定，或依其情形顯失公平者，不在此限，民事訴
    訟法第277 條定有明文。又請求履行債務之訴，原告就其所
    主張債權發生原因之事實，固有舉證之責任，若被告自認此
    項事實而主張該債權已因清償而消滅，則清償之事實，應由
    被告負舉證之責任，此觀民事訴訟法第277 條之規定自明（
    最高法院28年上字第1920號判決意旨參照）。查本件原告係
    提前於110 年2 月15日向被告告知欲提前終止租約，惟主張
    兩造已有約定如因原告向桃園市八德區公所申請中低收入戶
    之補助遭駁回時終止租約不需賠償一個月租金，且已清償11
    0 年1 月份之租金，故被告應返還2 個月押租金共18,000元
    ，則為被告所否認，揆諸前揭說明，原告自應就其與被告間
    另有約定提前終止租約不需賠償一個月租金，及業已清償11
    0 年1 月份之租金等有利於己之事實，擔負舉證責任。
  ■佶g查：原告雖主張兩造另有約定提前終止租約不需賠償一個
    月租金，然並未舉任何證據以實其說，且衡諸一般常情，如
    特別約定與租賃契約不符時，應會於租賃契約上另以文字特
    別記載，以保障雙方之權利，然觀諸系爭租約，就上開第18
    條提前終止租約之部分，並未有其他特別記載，難認原告主
    張為真。又原告主張已清償110 年1 月份之租金乙節，原告
    於審理中自承：伊給付租金給被告時，只有伊與被告而已，
    沒有人看到（見本院卷第58頁反面）；再者，觀之被告所提
    出之系爭租約，其中房租收付款明細欄，已載明109 年10月
    12日繳納9,800 元（109 年11月租金）、109 年12月2 日、
    3 日分別繳納5,000 元、4,000 元（109 年12月租金），然
    並未記載110 年1 月份租金已繳納（見本院卷第55頁），可
    知兩造間於租賃期間就租金繳納，均會於系爭租約中進行記
    載，原告主張已繳納110 年1 月份租金乙節，並未舉任何證
    據以實其說，亦與系爭租約之房租收付款明細欄記載不符，
    尚難採信。
  ■妧謅W，原告既因提前終止租約而需依系爭租約第18條第1 項
    規定賠償被告1 個月租金，且原告亦未繳納110 年1 月份之
    租金，被告以2 個月之押租金抵償，自屬有據。則押租金抵
    償後，原告自不能再向被告請求返還押租金。
五、綜上所述，原告依民法第179 條之法律關係，請求被告返還
    押租金18,000元，為無理由，應予駁回。
六、本件事證已臻明確，兩造其餘攻防方法及舉證，經本院斟酌
    後，核與判決結果無影響，爰不逐一論述，併此敘明。
七、訴訟費用負擔之依據：民事訴訟法第78 條。並依同法第436
    條之19規定，確定訴訟費用額如主文第2 項所示。
中　　華　　民　　國　 110　　年　　11　　月　　29　　日
                  桃園簡易庭  法  官  曾耀緯
以上為正本係照原本作成。
如不服本判決，應於送達後20日內，向本院提出上訴狀並表明上
訴理由，如於本判決宣示後送達前提起上訴者，應於判決送達後
20日內補提上訴理由書（須附繕本）。
如委任律師提起上訴者，應一併繳納上訴審裁判費。
中　　華　　民　　國　 110　　年　　11　　月　　29　　日
                              書記官  張俊睿
附錄
一、民事訴訟法第436 條之24第2項：
    對於小額程序之第一審裁判上訴或抗告，非以其違背法令為
    理由，不得為之。
二、民事訴訟法第436條之25：
    上訴狀內應記載上訴理由，表明下列各款事項：
    （一）原判決所違背之法令及其具體內容。
    （二）依訴訟資料可認為原判決有違背法令之具體事實。
三、民事訴訟法第471 條第1 項：（依同法第436 條之32第2 項
    規定於小額事件之上訴程序準用之）
    上訴狀內未表明上訴理由者，上訴人應於提起上訴後二十日
    內，提出理由書於原第二審法院；未提出者，毋庸命其補正
    ，由原第二審法院以裁定駁回之。